臺灣苗栗地方法院民事判決　　　　　　　　　　　　　　　九十三年度醫字第一號
　　原　　　告　庚○○○
　　　　　　　　丙○○
　　　　　　　　戊○○
　　　　　　　　己○○
　　　　　　　　丁○○
　　右五人共同
　　訴訟代理人　陳銘釗律師
　　複代理人　　熊子仁
　　被　　　告　行政院衛生署苗栗醫院
　　法定代理人　甲○○
　　訴訟代理人　邱炎浚律師
　　被　　　告　乙○○
　　訴訟代理人　江錫麒律師
右當事人間因業務過失致死案件提起附帶民事訴訟請求損害賠償事件，經本院刑事庭
裁定後移送前來（九十一年度附民字第五九號），本院於民國九十三年十一月三十日
言詞辯論終結，判決如下：
    主    文
被告應連帶給付原告庚○○○新臺幣壹佰壹拾萬柒仟佰壹拾玖元，及自民國九十
一年十二月二十七日起至清償日止，按年利率百分之五計算之利息。
被告應連帶給付原告丙○○、戊○○、己○○、丁○○各新臺幣捌拾伍萬仟捌佰肆
拾玖元，及各自民國九十一年十二月二十七日起至清償日止，均按年利率百分之五計
算之利息。
原告其餘之訴駁回。
訴訟費用由被告連帶負擔五分之二，餘由原告負擔。
本判決第一項於原告庚○○○以新臺幣拾捌萬元供擔保後，得假執行；本判決第二
項於原告丙○○、戊○○、己○○、丁○○各以新臺幣貳拾捌萬伍仟元供擔保後，得
假執行。但被告如為原告庚○○○預供擔保新臺幣壹佰壹拾萬柒仟佰壹拾玖元、
為原告丙○○、戊○○、己○○、丁○○各擔保新臺幣捌拾伍萬仟捌佰肆拾玖元後
，各得免為假執行。
原告其餘假執行之聲請駁回。
    事    實
甲、原告方面：
一、聲明：
  (一)被告行政院衛生署苗栗醫院（以下簡稱苗栗醫院）及被告乙○○應連帶給付原告
    庚○○○新臺幣（下同）一百三十四萬六千一百九十九元，及自起訴狀繕本送達
    翌日起至清償日止，按年利率百分之五計算之利息。
  (二)被告苗栗醫院及被告乙○○應連帶給付原告丙○○、戊○○、己○○、丁○○各
    一百一十萬三千八百四十九元，及各自起訴狀繕本送達翌日起至清償日止，均按
    年利率百分之五計算之利息。
  (三)被告苗栗醫院應另給付原告庚○○○一百三十四萬六千一百九十九元，及自起訴
    狀繕本送達翌日起至清償日止，按年利率百分之五計算之利息。
  (四)被告苗栗醫院應另給付原告丙○○、戊○○、己○○、丁○○各一百一十萬三千
    八百四十九元，及各自起訴狀繕本送達翌日起至清償日止，均按年利率百分之五
    計算之利息。
  (五)願供擔保請准宣告假執行。
二、陳述：
  (一)原告庚○○○係被害人姚全安之配偶，原告丙○○、戊○○、己○○、丁○○分
    別為姚全安之長子、長女、次女及次子。被告苗栗醫院係以提供醫療服務為業之
    企業經營者，被告乙○○則為被告苗栗醫院所僱用為被告苗栗醫院執行醫療業務
    之醫師。姚全安於民國八十九年九月二十二日上午十一時五十分許，因騎乘機車
    在苗栗縣三義鄉○○路上跌倒，於同日十五時五十五分至被告苗栗醫院就診，經
    被告乙○○初步檢查後，於同日十八時三十分許住院診療，由被告乙○○診治。
    被告乙○○本應注意對於腹部鈍傷疑內出血或臟器破裂，且理學檢查呈壓疼及反
    彈痛之病患，因止痛劑可遮蓋或減輕臟器破裂所導致腹膜炎之症狀，不宜使用止
    痛劑。詎被告乙○○為緩和姚全安之疼痛，而錯誤使用鴉片類止痛藥物（emerol
    ）。嗣同年九月二十七日上午，姚全安腹部仍脹痛厲害，且有明顯腸脹氣阻塞現
    象，被告乙○○向原告等說明後，乃預定於同日下午為姚全安施作手術。被告乙○○本應注意姚全安因腹膜炎之腹腔內發炎分泌物及小腸內容物，會使腸道粘連
    ，不易觀察檢查，且手術後不便清洗腹腔，另因迴腸近大腸處內容物已含很多細
    菌，破裂作小段切除後，宜將上下二端作小腸造廔（口）術，不宜行小腸端對端
    吻合術。然被告乙○○於同日十四時三十分許，為姚全安施作手術時，又錯誤選
    擇作腹腔鏡檢手術，並行小腸端對端吻合術，致姚全安產生癒合不全及滲漏情形
    。直至同年十月三日凌晨二時十五分許，因姚全安病情持續惡化，原告乃要求轉
    院至臺中榮民總醫院治療，然姚全安終因敗血症、呼吸衰竭引發併發症，於同年
    十二月十四日十八時許，因腹部鈍傷合併迴腸穿孔壞死，術後併發多重器官衰竭
    不治死亡。被告乙○○之醫療過失行為經台灣苗栗地方法院檢察署檢察官起訴，
    並經台灣高等法院台中分院以被告乙○○業務過失致人於死，處有期徒刑六月，
    得易科罰金。
  (二)本件被告苗栗醫院之醫療服務不僅具有前開醫療上之過失行為，其院內之護理、
    檢驗人員之執行業務及醫療器材之維修管理方面，亦同樣具有安全及衛生之危險
    ：
　1.原告庚○○○、丙○○於八十九年九月二十二日十四、十五時許，將姚全安送至
    被告苗栗醫院急診，當時急診處之醫師（非被告乙○○，操廣東語口音）隨即安
    排為姚全安進行抽血、照Ｘ光及斷層掃描等檢驗。詎進入斷層掃描之階段時，竟
    發生機器當機無法顯影之情況，該現場操作之人員，乃向原告庚○○○、丙○○
    表示：需要用較好之顯影劑才行，但須自費。原告庚○○○等二人當場即同意，
    惟該機器卻仍一再發生上述當機之狀況，該操作人員乃又通知一名年齡較長之操
    作人員前來協助操作，亦仍無法克服當機問題。當時原告丙○○曾從操作人員之
    背後，親見螢幕上之鎖定確有模糊而無法判讀之現象；並親聞該原先操作之人員
    向後來操作之人員表示：機器軟體有問題等語。嗣該名原先操作之人員乃通知上
    述急診處之醫師前來看片，仍無法判定。嗣後一直拖到晚班之人員前來交班時，
    該名原先操作之人員始將仍無法判讀之片子送至急診處。惟姚全安於上開斷層掃
    描期間，因機器一再當機而必須強忍腹痛上下放射檯十餘次及吸氣、憋氣數十次
    ，前後被折騰約二個多鐘頭。詎該急診處醫師竟因無法判讀斷層掃描片子，而向
    原告庚○○○等二人表示：姚全安無異常。惟姚全安仍表示非常不適，該名醫師
    始同意被害人留院觀察，而於急診處病床暫待，嗣於當日晚間轉入一般外科病房
    ，但未作進一步治療，緊接之星期六、日，亦同。
　2.至姚全安入院後第四天即星期一，被告乙○○始前來探視，惟仍表示：姚全安留
    院三日中無特別異常。然當時姚全安已有發燒現象，乃向被告乙○○表示：腹痛
    依舊，並無改善。被告林晢民則囑繼續留院觀察，並給予止痛藥物治療。但姚全
    安因腹部疼痛仍舊，原告丙○○與妹婿即訴外人金肅賢乃偕同前往門診求教被告
    乙○○是否有何治療方法？被告乙○○始表示翌日做「侵入性檢查」。而於檢查
    當日上午，姚全安被推入手術室做全身麻醉後進行檢查，約三十分鐘後，護士緊
    急通知在手術室外等候之原告庚○○○、己○○進入手術室瞭解病情，而由原告
    己○○一人換上消毒衣進入。當時，被告乙○○指示原告己○○觀看檢查機器之
    螢幕上姚全安腹腔狀況，並告知：腸子有破洞。原告己○○乃詢問被告乙○○：
    如此是否正常？被告乙○○則表示：目前已發現問題，須直接將發炎部位切除，
    但請家屬放心，伊會將腹腔處理乾淨；並要求家屬簽立手術同意書。術後，被告
    乙○○在手術室門外，將自姚全安身上所切除長約十五至二十公分、已經發黑、
    腫大之腸子予原告丙○○及己○○等二人察看，並告知此物為小腸。而原告丙○○等二人當場看到該小腸之壁外確有一黑點，並留有一些血絲。翌日，姚全安從
    加護病房轉入一般病房，但因外科病房無病床而須轉至內科病房。
　3.惟在病房中，姚全安仍感腹中有一股氣堵著無法通過，且高燒一直不退。原告庚○○○乃向護士反應，護士則前來將退燒劑注入點滴中。而被告乙○○前來巡房
    時，亦告知無異常。惟原告庚○○○向被告乙○○反應姚全安之傷口有液體流出
    ，被告乙○○卻只表示：傷口有輕微發炎，乃為姚全安局部消炎後，將傷口包紮
    。但姚全安之傷口包紮處不久後又濕透，原告庚○○○乃一直向護士反應，惟其
    等仍只做相同之處理。
　4.嗣於同年十月二日十四時許，原告庚○○○、丙○○感覺姚全安之情況嚴重，乃
    央護士請被告乙○○前來察看。惟被告乙○○竟仍表示：其會用較好之抗生素治
    療，且不認為情況嚴重。詎當晚姚全安之傷口處忽然流出大量黃色濃稠狀液體，
    原告戊○○乃通知值班護士前來處理，但該護士竟表示：伊不敢處理，要家屬自
    行處理。原告戊○○乃要求立刻找醫生前來，惟護士卻表示：時間太晚，等明日
    醫師上班後才來處理。原告戊○○則電知被告乙○○：請其到場處理。約數十分
    鐘後，被告乙○○前來察看表示：傷口要作「清創」，乃將姚全安之傷口縫合處
    剪開，再次消毒後蓋上紗布，並謂：明日再來處理。然原告庚○○○等二人已不
    再相信被告乙○○所言，遂要求轉診。但被告乙○○竟口出恐嚇之詞曰：醫院方
    面不會給予任何協助，一切後果由你們負責。原告丙○○接獲通知後趕來，為姚
    全安辦理出院手續，並自己付費請來救護車及隨行看護，並應值班人員要求留下
    押金二千元後始准放行，而於凌晨轉院至臺中榮民總醫院。至該院後，經其急診
    部醫師診斷後，對原告丙○○大罵稱：被害人係從何處轉診？醫師是誰？嗣在主
    治醫師之診療室中對原告丙○○表示：姚全安之情況不樂觀，且已錯過治療之黃
    金期，要家屬有心理準備。
  (三)按消費者保護法第七條第一項規定所稱之「服務」，應係指非直接以設計、生產
    、製造、經銷或輸入商品為內容之勞務供給，且消費者可能因接受該服務而陷於
    安全或衛生上之危險者而言。因之，本質上具有衛生或安全上危險之醫療服務，
    自有本法之適用。再按消費者保護法並未對該法第七條第一項之「服務」加以任
    何定義或限制，惟自該法第一條「保護消費者權益」之立法目的以觀，凡以提供
    服務為其業務而加以經營者，因與消費者之安全或衛生有關，均應為受到消費者
    保護法所規範之「企業經營者」。又消費乃一為達成生活目的之行為，凡是基於
    求生存、便利或舒適之生活目的，在食衣住行育樂方面為滿足人類慾望之行為，
    均屬之。易言之，凡與滿足人類生活有關之行為，均屬消費行為。準此，醫療行
    為，核其性質，自提供醫療服務者觀之，雖與商品無關，惟與消費者之安全或衛
    生仍有莫大關係；且自接受醫療服務之病患觀之，此亦屬於人類基於求生存之生
    活目的，為滿足人類慾望之行為。參以消費者保護法第七條第一項規定：「從事
    提供服務之企業經營者應確保其提供之服務無安全或衛生上之危險。」足見該法
    所稱「服務」之性質，係著眼於消費者可能由於以自然科技為主要內容之服務提
    供，而陷於安全或衛生上之危險。醫療行為固然本身極具有科技專業性，醫療行
    為之對象亦為各有不特定性及相異性之人體，但就滿足人類生活上之需要與經營
    社會生活而言，仍屬不可或缺之行為類型，是醫療行為仍應屬於消費行為之一種
    ，而一般因病就醫之病患，即屬於受消費者保護法所保障之「消費者」（消費者
    保護法第二條第一款規定參照）。況每一行業均有其不確定性及危險性，醫療服
    務業甚難以此為由拒絕消費者保護法之適用，正因醫療行為特別具有不確定性及
    危險性，更需提供醫療服務者負有較高之注意義務。然消費者保護法對於提供服
    務者所負之無過失責任並非毫無界限，此觀諸消費者保護法施行細則第五條對於
    法文所稱「安全或衛生上之危險」定有明確之認定標準至明，以限縮無過失責任
    之範圍；因此，醫療過程中可能發生不可控制之變數，若符合施行細則第五條之
    認定標準，自可排除無過失責任之適用。綜上，醫療業者既以提供醫療服務為其
    業務，自屬於「企業經營者」；而醫療行為亦屬於消費行為之一，病患即該當於
    受消費者保護法所保障之「消費者」。從而，本件兩造之爭執自有消費者保護法
    之適用。
  (四)本件被告等之過失責任明確，已如前述，原告依民法第一百八十四條第一項前段
    、第一百八十八條第一項前段、第一百九十二條第一、二項、第一千一百十六條
    之一、第一百九十四條、第二百十六條第一項及消費者保護法第七條第三項前段
    、第五十一條，請求被告負損害賠償之責，自屬有據。就原告請求之金額分列如
    下：
　1.被告應連帶給付部分：
　(1)殯葬費及增加生活需要費用部分：
　殯葬費：三十五萬一千三百九十七元。
　增加生活需要費用部分：六萬四千元。
　  右二項費用合計四十一萬五千三百九十七元，原告丙○○、戊○○、己○○、丁○○等四人平均分擔，每人一十萬三千八百四十九元（元以下四捨五入）。
　(2)扶養費：
　　姚全安與原告庚○○○為夫妻，原告丙○○、戊○○、己○○、丁○○則為姚全
    安與原告庚○○○之子女，依法姚全安應負擔原告庚○○○之扶養費部分為五分
    之一。而姚全安係於十七年一月二十一日出生，死亡時為七十二歲。原告庚○○○係於三十二年一月三十日出生，姚全安死亡時為五十七歲。依內政部統計處所
    製「原住民與全體國民平均餘命之差距表」所示，姚全安死亡之時（七十歲至七
    四歲），被害人尚有平均餘命一一．九歲，原告庚○○○尚有平均餘命二六歲。
    故原告庚○○○原得受被害人扶養一一．九年，即自八十九年十二月二十五日始
    ，至一百一年十一月十九日止。以八十九年度綜合所得稅扶養親屬免稅額七萬四
    千元為基準，至九十一年十二月二十四日止之二年期間，原告庚○○○應得之扶
    養費為十四萬八千元。而自九十一年十二月二十五日起至一百一年十一月十九日
    止之九．九年期間，原告庚○○○應得之扶養費一次給付並扣除中間利息（按霍
    夫曼計算法）後為五十八萬二千九百九十三元（計算式為：74,000元×7.00 000
    000（九年年別單利５％複式霍夫曼係數）+74,000元×0.9年／（1+10×5%），
    元以下四捨五入）。是以原告庚○○○得受姚全安扶養期間之扶養費為七十三萬
    九百九十三元，因姚全安應負擔其中之五分之一，故為一十四萬六千一百九十九
    元。
　(3)精神慰藉金部分：
    原告等於姚全安在臺中榮民總醫院住院治療期間，均放下工作而輪流隨侍在側。
    眼見姚全安於療程中躺在病床上全身插滿著各種維生及導流管，不能進食、自由
    活動，身心承受著極大之痛苦，原告等均感同身受。然原告等見到姚全安眼中仍
    顯現出堅強之求生意念，更令原告等萬分不忍而心痛不已。原告等為了鼓勵姚全
    安能繼續其求生意志，在姚全安面前均強忍悲傷，不願讓姚全安感到有任何一絲
    一毫絕望之情。此種身心之折磨，前後長達二個多月，叫人情何以堪。而檢察官
    相驗姚全安遺體時，被告乙○○接連三次拒不到場，致姚全安之遺體必須接受解
    剖檢驗而再次受到侵害，此種錐心之痛，已非言語所能形容。原告等自姚全安受
    傷住院起至其身後之期間，前後長達近三個月，所遭受之委曲與痛苦、精神上之
    折磨，其程度實非筆墨足以形容。爰參酌最高法院八十二年度臺上字第九三七號
    判決、同院八十九年度臺上字第三三一號判決及臺灣臺中地方法院九十年度重訴
    字第八０九號判決等理由，請求原告庚○○○一百二十萬元、原告丙○○、戊○○、己○○、丁○○各一百萬元之精神慰撫金。
　2.被告苗栗醫院應給付懲罰性賠償金部分：
　　被告苗栗醫院應按原告前開應受賠償金額一倍計算另給付懲罰性賠償金如左：
　(1)原告庚○○○為一百三十四萬六千一百九十九元。
　(2)原告丙○○、戊○○、己○○、丁○○各為一百一十萬三千八百四十九元。
  (五)對被告抗辯所為陳述：
  1.被告乙○○固曾先後取得外科專科醫師、消化系外科專科醫師等證照，然該等證
    照應僅係主管機關及相關醫學會就被告乙○○之「醫療技術」予以認定而核發者
    ，尚無關乎其人之「人格個性」如何而為認定。參照最高法院十八年上字第二０
    四一號判例要旨，有關被告乙○○其人之詳慎或疏忽，仍屬於被告苗栗醫院之監
    督範圍。而姚全安之所以會發生敗血症、呼吸衰竭引發併發症，終因腹部鈍傷合
    併迴腸穿孔壞死，術後併發多重器官衰竭不治死亡，肇因於被告乙○○「不當使
    用鴉片類止痛藥物、選擇作腹腔鏡檢手術及行小腸端對端吻合術」等「一連串錯
    誤」之醫療行為所致，被告乙○○疏忽及過失之責，無可迴避。被告苗栗醫院雖
    提出被告乙○○之歷年考績紀錄，以示其服務績效極為優異。惟本件醫療事故發
    生之九十年，被告乙○○之考績總分竟仍高達「八十三分」，等第方面亦維持為
    「甲等」，而與歷年紀錄毫無差異，令人無法理解被告苗栗醫院對於其所屬員工
    之考績評比之標準何在。且被告苗栗醫院所指上開醫療品質審議、手術室管理及
    醫學教育等各委員會之設置目的，果係針對外科醫療業務，進行定期審查監督及
    教育，何以迄未見被告苗栗醫院提出各該委員會於事前或事後，曾就被告乙○○
    在本件醫療事故中所實施之技術或方法，進行審查、監督及教育之工作報告或會
    議紀錄？被告苗栗醫院不僅未就本件錯誤之醫療技術或方法為任何教育與防範之
    工作於前，就連事後之審查與檢討之作業，亦付之闕如，遑論其已自承無法介入
    監督所屬醫師之診療過程。是以被告苗栗醫院縱然訂有如上開醫療品質審議、手
    術室管理及醫學教育等各委員會之設置要點，參諸上揭最高法院四十二年度臺上
    字第三七八號民事判決要旨，仍不能証明對於監督被告乙○○執行職務已盡相當
    之注意。既然被告苗栗醫院不能提出反證，以證明監督被告乙○○職務之執行已
    盡相當之注意；且漫不加察，竟任此性情疏忽之人執行業務，是亦顯有過失，自
    不能免卸民法第一百八十八條第一項所定之賠償責任。
  2.事實上人民生活水準已大幅提高，人生價值與已往不同，精神上之撫慰金，應適
    當調整提高。而原告請求精神慰藉金部分，亦係斟酌雙方當事人之身分、資力與
    加害程度及其他各種情形，並參考卷附最高法院八十二年度臺上字第九三七號、
    八十九年度臺上字第三三一號及臺灣臺中地方法院九十年度重訴字第八○九號等
    判決而定，難謂過高。
  3.參照臺灣高法院八十七年度上字第一五一號民事判決理由，醫療行為應屬消費者
    保護法所生服務之範圍。上開臺灣高等法院八十七年度上字第一五一號民事判決
    雖經最高法院九十年度臺上字第七○九號民事判決廢棄，然最高法院判決並未將
    醫療服務排除在消費者保護法之適用範圍外，反而認為有其適用。另參照最高法
    院九十二年度台上字第一四五三號民判決理由略以：末查上訴人除主張依侵權行
    為及債務不履行之法律關係為請求外，併主張被上訴人應依「消費者保護法第七
    條規定」負賠償責任（見一審卷一九二頁、二三二頁）。原審對於後者漏未審認
    ，即為上訴人敗訴之判決，尤屬可議等語。益證有關醫療行為屬消費者保護法所
    稱服務之範圍，已成為最高法院一致之見解。被告苗栗醫院反對本件醫療行為適
    用消費者保護法之主張，應非可採。
三、證據：提出殯葬費之附表一、增加生活需要之附表二、台灣苗栗地方法院檢察署
    檢察官九十一年度偵字第二四八二號起訴書、相驗屍體證明書、八十九年原住民
    與全體國民平均餘命差距表、台灣高等法院台中分院九十三年度上訴字第九四０
    號刑事判決各一件，增加生活需要費用之收據三件、
    十七件。
乙、被告苗栗醫院方面：
一、聲明：
  (一)原告之訴駁回。
  (二)如受不利判決，請准供擔保宣告免為假執行。
二、陳述：
  (一)被告乙○○固為被告苗栗醫院所僱用，惟被告乙○○本身具有合格醫師資格，並
    取得外科專科醫師、消化系外科專科醫師證照，且從事醫療資歷長久，醫學知識
    及經驗俱均豐富，於被告醫院任職期間之服務考績亦極優異，則被告醫院予以選
    任僱用，並無不當，亦已盡相當之注意。再者，醫師係以其具備之醫學知識及經
    驗技術為個別病患進行診療，此種醫療服務具有獨立判斷之特性，醫師與病患間
    亦具有特殊信任及保密關係，性質與其他一般勞務服務具有可替代性者，迥然不
    同，僱用醫院實際上不宜亦無法完全介入醫師與個人間進行之診療過程，僅能針
    對各項業務設置審查委員會，定期進行審查及檢討監督。被告醫院對於外科醫療
    業務，亦設有醫療品質審議委員會、手術室管理委員會、醫學教育委員會等進行
    定期審查監督及教育，顯然已對被告乙○○平時執行職務，已盡相當注意之監督
    義務。被告醫院對於被告乙○○之選任及監督執行職務已盡相當注意義務，依民
    法第一百八十八條第一項但書規定，即無令被告醫院負連帶賠償責任之餘地。
  (二)原告請求賠償之項目及數額，亦有未洽之處：
  1.精神慰藉金部分：原告請求顯屬過高，應予酌減。
  2.對於原告請求喪葬費用部分暫時不爭執，至於原告請求增加生活需要費用、扶養
    費用部份目前均不爭執。
  (三)醫療技術有其極限，無法確保任何一種疾病均得醫治，且醫療本質上即充滿危險
    性，無由以增加注意成本方式降低醫療本身具有之風險，而現行制度下，醫師亦
    無拒絕提供診療服務之權利，倘謂醫療行為亦屬消費者保護法所規範之「服務」
    ，因該法採取無過失責任，結果將肇致醫師須對任何不良結果負責，而迫使醫師
    採取保守之醫療技術及自我防禦措施，前者將遏止醫療科技之進步，後者則肇致
    醫療資源浪費並使病患無法獲致完善醫療效果，就此而言，並不宜將醫療納入消
    費者保護法規範之內。從而，原告依消費者保護法第五十一條規定，請求懲罰性
    賠償，即屬無據。
三、證據：提出台灣省政府衛生處令、中華民國消化系外科醫學會專科醫師證照、外
    科專科醫師證書、歷年考績紀錄、苗栗醫院醫療品質審議委員會設置要點、手術
    室管理委員會設置要點、醫學教育委員會設置要點各一件。
丙、被告乙○○方面：
一、聲明：
  (一)原告之訴及假執行之聲請均駁回。
  (二)如受不利之判決，願供擔保請准宣告免為假執行。
二、陳述：
  (一)被告乙○○對於本件侵權行為之基本事實已於鈞院刑事庭九十一年度訴字第三六
    二號、台灣高等法院台中分院刑事庭九十三年度上訴字第九四○號業務過失致死
    案件審理時均坦承認罪，並願提供二百萬元作為賠償之和解金。
  (二)原告丙○○、戊○○、己○○、丁○○主張殯葬費及增加生活費用，合計四十一
    萬五千三百九十七元，原告丙○○、戊○○、己○○、丁○○每人得請求賠償十
    萬三千八百四十九元部分，被告不爭執。
  (三)同意以內政部八十九年台閩地區簡易生命表作為本件扶養費請求中平均餘命之判
    斷基準。
  (四)原告請求精神慰撫金部分容有過高，請鈞院斟酌被害人之平均餘命予以合理酌減
    。
三、證據：提出世界主要國家零歲平均餘命之比較表、世界人口估計要覽（平均壽命
    ）表、衛生統計重要指標（主要國家歷年零歲平均餘命）表各一件。
丁、本院依職權調閱本院九十一年度訴字第三六二號、台灣苗栗地方法院檢察署九十
    一年度偵字第二四八二號業務過失致死刑事案卷、台灣苗栗地方法院檢察署八十
    九年度相字第七八五號相驗卷宗，並查詢兩造稅務電子閘門財產資料。
    理    由
一、本件原告起訴主張：原告庚○○○、丙○○、戊○○、己○○、丁○○分別為被
    害人姚全安之配偶、長子、長女、次女、次子。姚全安於八十九年九月二十二日
    十五時五十五分許，因騎乘機車跌倒，至被告苗栗醫院就診，經被告苗栗醫院任
    職之被告乙○○醫師診治，並收住院診療。詎被告乙○○未注意對於腹部鈍傷疑
    內出血或臟器破裂，且理學檢查呈壓疼及反彈痛之病患，因止痛劑可遮蓋或減輕
    臟器破裂所導致腹膜炎之症狀，不宜使用止痛劑，而錯誤使用鴉片類止痛藥物（
    emerol）。嗣後施作手術時，又錯誤選擇作腹腔鏡檢手術，並行小腸端對端吻合
    術，致姚全安產生癒合不全及滲漏情形，終因敗血症、呼吸衰竭引發併發症，於
    同年十二月十四日十八時許，因腹部鈍傷合併迴腸穿孔壞死，術後併發多重器官
    衰竭不治死亡。被告苗栗醫院院內之護理、檢驗人員之執行業務及醫療器材之維
    修管理方面，亦具有安全及衛生之危險。爰依侵權行為之法律關係請求如原告訴
    之聲明第一、二項所示，另依消費者保護法第五十一條規定請求如原告訴之聲明
    第三、四項所示（見本院卷第一○九頁之言詞辯論筆錄）。
二、被告苗栗醫院則以：被告醫院對於被告乙○○之選任及監督執行職務已盡相當注
    意義務，依民法第一百八十八條第一項但書規定，即無令被告醫院負連帶賠償責
    任之餘地；原告請求精神慰撫金之金額過高，應予酌減，對於原告請求喪葬費用
    部分暫時不爭執，至於原告請求增加生活需要費用、扶養費用部份目前均不爭執
    ；醫療行為不宜納入消費者保護法規範範圍內，故原告依消費者保護法第五十一
    條規定，請求懲罰性賠償，即屬無據等語置辯。被告乙○○則以：對原告丙○○
    、戊○○、己○○、丁○○主張每人得請求賠償殯葬費及增加生活費用十萬三千
    八百四十九元部分不爭執；同意以內政部八十九年台閩地區簡易生命表作為本件
    扶養費請求中平均餘命之判斷基準；精神慰撫金應斟酌被害人之平均餘命予以合
    理酌減等語，資為抗辯。
三、兩造不爭執事項：
  (一)原告庚○○○為姚全安之配偶，原告丙○○、戊○○、己○○、丁○○分別為姚
    全安之長子、長女、次女及次子。被告乙○○為被告行政院衛生署苗栗醫院僱用
    之醫生。
  (二)姚全安於八十九年九月二十二日上午十一時五十分許，因騎乘機車在苗栗縣三義
    鄉○○路上跌倒感胸口及腹部疼痛、發燒及畏寒現象，於同日十五時五十五分至
    被告苗栗醫院就診，經被告乙○○初步檢查後，到院時姚全安意識清醒，生命徵
    候為：血壓１３０／８３ＭＭＨＧ，體溫３７度Ｃ，脈搏１１１次，呼吸１１次
    ／分，理學檢查呈壓疼及反彈痛之病患（血液常規定：血色素１４‧５ＭＧ／Ｍ
    Ｌ；血比４４‧７%；白血球計數６６００／ＣＵＭＭ；中性球／淋巴９０／６
    ；血小板１９７０００／ＣＵＭＭ。其餘檢查：尿液常規、血清生化、胸部Ｘ光
    及部電斷層檢等，皆無特殊異常現象，致臆斷為：胸部挫傷及腹部鈍傷、疑內出
    血或臟器破裂），於同日十八時三十分許，於被告苗栗醫院住院診療，由被告乙○○診治。被告乙○○本應注意對於腹部鈍傷疑內出血或臟器破裂，且理學檢查
    呈壓疼及反彈痛之病患，因止痛劑可遮蓋或減輕臟器破裂所導致腹膜炎之症狀，
    致延誤正確診斷及處置之時機，而不應使用止痛劑，詎被告乙○○當時並無任何
    不能注意之情形，竟未加注意，為緩和姚全安之疼痛，而錯誤使用鴉片類止痛藥
    物（Ｄemerol）。嗣於同年九月二十七日上午，姚全安因腹部仍脹痛厲害，且有
    明顯壓痛及反彈痛，於同日十時許，接受腹部超音波檢查，呈明顯腸脹氣腸阻塞
    之現象，被告乙○○向姚全安之家屬說明後，乃預定於同日下午為姚全安施作手
    術。其本應注意姚全安在急診時已有腹痛、發燒、畏寒現象，此時應可懷疑小腸
    已破裂，且因腹膜炎之腹腔內發炎分泌物及小腸內容物，會使腸道粘連，不易觀
    察檢查，且手術後不便清洗腹腔；另姚全安因迴腸近大腸處內容物已含很多細菌
    ，破裂作小段切除後，宜將上下二端作小腸造廔（口）術，不宜行小腸端對端吻
    合術，然被告乙○○於同日十四時三十分許，為姚全安施作手術時，又錯誤選擇
    作腹腔鏡手術，並行小腸端對端吻合術，致使姚全安產生癒合不全及滲漏情形。
    直至同年十月三日凌晨二時十五分許，因姚全安病情持續惡化，家屬乃要求轉院
    至臺中榮民總醫院，接受進一步治療，然姚全安終因上開醫療過失所致之敗血症
    、呼吸衰竭而引發併發症，迄同年十二月十四日十八時許，因腹部鈍傷合併迴腸
    穿孔壞死，術後併發多重器官衰竭不治死亡。而本院九十一年度訴字第三六二號
    、台灣高等法院台中分院九十三年度上訴字第九四○號刑事判決均為前開事實之
    認定。
  (三)被告乙○○有合格醫師資格，並取得外科專科醫師、消化系外科專科醫師證照。
    上開情事，有台灣苗栗地方法院檢察署檢察官九十一年度偵字第二四八二號起訴
    書、相驗屍體證明書、台灣高等法院台中分院九十三年度上訴字第九四０號刑事
    判決、
    等件為證，並經本院調閱本院九十一年度訴字第三六二號、台灣苗栗地方法院檢
    察署九十一年度偵字第二四八二號業務過失致死刑事案卷查核屬實，且為兩造所
    不爭執（見本院卷第一○九至一一一頁之言詞辯論筆錄），自堪信為真實。
四、本件經依民事訴訟法第四百六十三條準用同法第二百七十條之一第一項第三款規
    定，整理並協議簡化爭點及不爭執點後，兩造同意僅就言詞辯論時所陳述之事實
    及主張之法律關係為論斷（見本院卷第一一一頁之言詞辯論筆錄）。原告主張被
    告乙○○之醫療行為顯有過失，被告苗栗醫院提供醫療服務，亦有過失，且等其
    過失行為均與姚全安之死亡有相當因果關係，依侵權行為之法律關係及消費者保
    護法之規定，被告應連帶負損害賠償責任等情，則為被告以前開情詞置辯。是本
    件應予審究之重要爭點厥為：(一)被告苗栗醫院是否應依民法第一百八十八條第一
    項規定，對被告乙○○之侵權行為負連帶賠償責任？(二)原告請求賠償之內容、數
    額是否適當？(三)本件有無消費者保護法適用餘地？被告苗栗醫院應否依消費者保
    護法第五十一條負懲罰性賠償？茲一一分述如下。
五、按因故意或過失，不法侵害他人之權利者，負損害賠償責任；受僱人因執行職務
    ，不法侵害他人之權利者，由僱用人與行為人連帶負損害賠償責任。但選任受僱
    人及監督其職務之執行，已盡相當之注意或縱加以相當之注意而仍不免發生損害
    者，僱用人不負賠償責任；不法侵害他人致死者，對於支出醫療及增加生活上需
    要之費用或殯葬費之人，亦應負損害賠償責任；被害人對於第三人負有法定扶養
    義務者，加害人對於該第三人亦應負損害賠償責任；不法侵害他人致死者，被害
    人之父、母、子、女及配偶，雖非財產上之損害，亦得請求賠償相當之金額，民
    法第一百八十四條第一項前段、第一百八十八條第一項、第一百九十二條第一項
    、第二項、第一百九十四條分別定有明文。又按為某種事業使用他人，於被用人
    執行事業加害於第三人時，其使用主於選任被用人及監督其事業，已盡相當之注
    意，或雖注意仍不免發生損害者，使用主固不負賠償責任，但此種情形係為使用
    主之免責要件，使用主苟欲免其責任，即應就此負舉證之責（參照最高法院十九
    年上字第三○二五號判例要旨）。僱用人不能提出反證，以證明其選任該受僱人
    及監督其職務之執行已盡相當之注意者，自不能免卸民法第一百八十八條第一項
    所定之賠償責任（參照最高法院四十年度臺上字第一五二號民事判決要旨）。而
    使用主對於被用人執行業務本負有監督之責，此項責任，並不因被用人在被選之
    前，已否得官廳之准許而有差異，蓋官廳准許，係僅就其技術以為認定，而其人
    之詳慎或疏忽，仍屬於使用主之監督範圍，使用主漫不加察，竟任此性情疏忽之
    人執行業務，是亦顯有過失，由此過失所生之侵權行為，當然不能免責（參照最
    高法院十八年上字第二○四一號判例要旨）。又上訴人對於管理推車立有不准過
    速、不准過重、不准怠意之三大原則云云，縱令屬實，仍不能証明其對於該兩人
    之選任及監督其執行職務已盡相當之注意，依民法第一百八十八條第一項規定，
    自難免責（參照最高法院四十二年度臺上字第三七八號民事判決要旨）。被告乙○○疏未注意對於腹部鈍傷疑內出血或臟器破裂，且理學檢查呈壓疼及反彈痛之
    病患，因止痛劑可遮蓋或減輕臟器破裂所導致腹膜炎之症狀，不宜使用止痛劑，
    而錯誤使用鴉片類止痛藥物（emerol），復未注意姚全安因腹膜炎之腹腔內發炎
    分泌物及小腸內容物，會使腸道粘連，不易觀察檢查，且手術後不便清洗腹腔，
    另因迴腸近大腸處內容物已含很多細菌，破裂作小段切除後，宜將上下二端作小
    腸造廔（口）術，不宜行小腸端對端吻合術，錯誤選擇作腹腔鏡檢手術，並行小
    腸端對端吻合術，致姚全安因腹部鈍傷合併迴腸穿孔壞死、術後併發多重器官衰
    竭而死亡，被告乙○○之過失醫療行為與姚全安之死亡結果間有相當因果關係，
    原告庚○○○、丙○○、戊○○、己○○、丁○○分別為姚全安之配偶、長子、
    長女、次女及次子，是被告乙○○自應依前揭民法第一百八十四條前段、第一百
    九十二條、第一百九十四條之規定，對於原告等負擔損害賠償責任。而被告乙○○為被告苗栗醫院之外科醫師，實際上為受被告苗栗醫院監督之受僱人，被告苗
    栗醫院對於受僱人因執行醫療業務具有過失，並因而造成姚全安死亡，雖辯稱被
    告乙○○係一合格外科專科醫師，領有行政院衛生署所發之證照，從事醫療資歷
    長久，苗栗醫院已就其選任及監督受僱人盡相當之注意云云。惟揆之前開實務見
    解，苗栗醫院雖就被告乙○○之學經歷及技術於選任時加以注意，但尚須就被告
    乙○○之性格是否謹慎精細加以細查監督始能免責，而苗栗醫院就上開說明並未
    能舉證證明其已就選任乙○○及監督其職務有何可免責之情事，則被告苗栗醫院
    對於被告乙○○於執行醫療職務時之前開過失，依前述民法第一百八十八條第一
    項之規定，亦應與被告乙○○，對於原告等連帶負擔損害賠償責任。從而，原告
    依前揭規定，請求被告連帶賠償其損害，即屬於法有據。
六、審酌原告所請求之各項金額如下：
  (一)殯葬費部分：
    原告丙○○、戊○○、己○○、丁○○主張其等為姚全安所支出之殯葬費共三十
    五萬一千三百九十七元，並提出被告所不爭執真正之殯葬費用收據十七紙為證，
    爰審酌目前之社會情形，並審酌姚全安之身分、地位及經濟狀況後，上開費用並
    未超出合理之範圍，且喪葬之儀式，本在追念死者並慰生者，何項目係屬必要，
    本因死者及其家屬之身分、宗教信仰及地域之風俗習慣而有不同，原告為姚全安
    支出之殯葬費總金額既屬合理，則關於其儀式之方式及程序，自應予尊重，況被
    告亦均不為爭執（見本院卷第二○○頁之言詞辯論筆錄、被告乙○○九十三年十
    月四日答辯狀事實及理由欄二）。從而，原告丙○○、戊○○、己○○、丁○○
    訴請被告連帶賠償殯葬費三十五萬一千三百九十七元，原告丙○○、戊○○、己○○、丁○○各八萬七千八百四十九元（元以下四捨五入），應予准許。
  (二)增加生活需要部分：
    原告丙○○、戊○○、己○○、丁○○主張因被告不法過失致姚全安死亡，致原
    告等四人支出解剖場地費、冰櫃、協助檢驗費、救護車費、轉院之押金，共增加
    生活需要費用計六萬四千元，並提出收據三紙為證，而被告苗栗醫院、乙○○對
    原告此部份之主張既不為爭執（見本院卷第四七頁之言詞辯論筆錄、被告乙○○
    九十三年十月四日提出之答辯狀事實及理由欄二），自應予准許。從而，原告丙○○、戊○○、己○○、丁○○訴請被告連帶賠償增加生活需要部分各一萬六千
    元，應予准許。
  (三)扶養費部分：
    原告庚○○○為姚全安之妻，現無工作，名下有土地、房屋各一筆，價值約八十
    餘萬元，但為原告庚○○○之住所，姚全安為退役軍人等事實，業據原告提出與
    所述相符之
    表附卷為憑，並有苗栗縣警察局苗栗分局三義分駐所相驗案件初步調查報告表附
    於台灣苗栗地方法院檢察署八十九年度相字第七八五號相驗卷宗可稽，且為被告
    苗栗醫院、乙○○所不爭執（見本院卷第二○○、二○一頁之言詞辯論筆錄），
    堪認原告庚○○○得請求扶養。原告庚○○○為三十二年一月三十日生，有
    謄本可按，於姚全安死亡時，年滿五十七歲，依兩造均不爭執之內政部八十九年
    台閩地區簡易生命表（見本院卷第二○三至二○九頁）所示，尚有二四．二五年
    之平均餘命，而計算原告庚○○○得受扶養之期間，應以姚全安之可能生存期間
    為限，蓋若原告庚○○○之可能生存期間比姚全安長，則姚全安亦僅在其生存期
    間內對原告庚○○○盡扶養義務，逾姚全安生存之期間，自無扶養義務損害之可
    言，而姚全安係十七年一月二十一日生，有相驗屍體證明書為憑，死亡時年滿七
    十二歲，依八十九年台閩地區簡易生命表所示，尚有十．七五年之平均餘命，經
    四捨五入即為十一年之餘命，故原告庚○○○可受姚全安扶養十一年。又原告庚○○○之扶養義務人除姚全安外，尚有四名成年子女，依民法第一千一百十四條
    第一款、第一千一百十五條第一項第二款、第二項之規定，該四名成年子女應與
    姚全安平均分擔對原告之扶養義務，故姚全安應負擔五分之一扶養義務。原告庚○○○主張按八十九年度綜合所得稅扶養親屬寬減額每人每年七萬四千元計算每
    年所得請求之扶養費用，核無不當，依此計算，除其中八十九年十二月二十五日
    起至九十一年十二月二十四日止已經屆期，毋庸扣除中間利息外，其餘未屆期之
    年度，再依霍夫曼計算法扣除中間利息，姚全安所應負擔原告之扶養費金額為十
    三萬七千三百一十九元（計算式：〔74000x（2+7.00000000）〕/5=137319，元
    以下四捨五入）。是原告於前述姚全安所應負擔之扶養費金額範圍內，請求被告
    連帶賠償扶養費十三萬七千三百一十九元，洵屬正當，逾此部分之主張，核無理
    由。
  (四)精神慰撫金部分：
    原告庚○○○為姚全安之妻，受有喪偶之痛；原告丙○○、戊○○、己○○、丁○○分別為被害人之長子、長女、次女、次子，受有喪父之痛，家庭團圓天倫之
    樂永難回復，其等精神上所受之痛苦，無以復加。原告庚○○○國小畢業、無業
    ，名下有土地、房屋各一筆；原告丙○○高中畢業，以組裝電腦為業，名下有汽
    車一輛，無不動產；原告戊○○高商畢業，於京元電子擔任作業員，名下並無不
    動產；原告己○○畢業於女青年工作大隊，受僱於會計師事務所從事記帳工作，
    名下有土地、房屋各一筆、汽車一輛；原告丁○○情報學校畢業，現服國防役中
    ，名下各有土地、房屋各一筆、汽車一輛；被告乙○○為中山醫學院學士畢業，
    任職醫師，收入頗豐，家中上有高齡父母，下有稚幼子女，被告苗栗醫院經濟能
    力佳，本院衡酌兩造身分、地位、過失程度、所受痛苦、財力狀況，認原告等關
    於非財產上損害賠償請求，就原告庚○○○部分，在一百萬元之範圍內、就其餘
    原告部分各在七十五萬元之範圍內，尚屬相當，逾此部分之主張，即屬無理由。
七、就醫療行為是否屬於消費者保護法所規範之服務此一問題，學說、實務爭議甚多
    ，未有定論，本院認醫療行為並非消費者保護法所指之服務，理由悉述如下：
  (一)按消費者保護法第七條雖規定：「從事設計、生產、製造商品或提供服務之企業
    經營者應確保其提供之商品或服務，無安全或衛生上之危險。商品或服務具有危
    害消費者生命、身體、健康、財產之可能者，應於明顯處為警告標示及緊急處理
    危險之方法。企業經營者違反前二項規定，致生損害於消費者或第三人時，應負
    連帶賠償責任。但企業經營者能證明其無過失者，法院得減輕其賠償責任。」，
    故主張醫療行為適用於消費者保護法之論者，多以文義解釋為其依據，並以：「
    消費乃一為達成生活目的之行為，凡是基於求生存、便利或舒適之生活目的，在
    食衣住行育樂方面為滿足人類慾望之行為，均屬之，易言之，凡與人類生活有關
    之行為，均屬消費行為。」等語，闡述消費者保護法第二條第一項第一款之「消
    費」此一不確定法律概念之文義。前揭論點固非無見，惟消費者保護法及其施行
    細則就所規範之服務意義為何，並無明確定義，故就何謂消費性服務為一般性之
    定義，有其困難，且若依前揭解釋方式，則民法各種之債中，以服勞務為其主要
    給付內容之契約關係，諸如僱傭、委任等，亦均屬「與人類生活有關之行為」，
    而為消費者保護法所指稱之消費性服務，均適用無過失責任。此一解釋結果，將
    架空民法體系之適用範圍，諒非立法者之本意。因此本院認不宜僅以文義解釋判
    斷醫療行為有無消費者保護法之適用，而應分別各個法律行為之性質，而為合目
    的性之解釋。
  (二)按消費者保護法第一條第一項規定「為保護消費者權益，促進國民消費生活安全
    ，提昇國民消費生活品質，特制定本法。」此為該法就其立法目的所為之明文規
    定，是為法律條文之解釋時，即應以此明定之立法目的為其解釋之範圍。
  1.在消費者保護法之商品無過失責任制度，由於消費者無論如何提高注意度，也無
    法有效防止損害之發生，而藉由無過失責任制度之適用，製造商將採取不讓危險
    未明之商品過早流入市面、減少製造危險商品，或在有其他安全商品得以代替之
    情形下，將危險商品完全退出市○○○段，以期減少事故發生之次數，避免無過
    失賠償責任，同時製造商在出售危險商品時，可透過轉嫁危險責任分配於商品價
    格方式，達分化危險之目的，其結果也可能使得消費者在完全不知道危險存在之
    情形下，選擇其他商品，進而使該危險商品退出市場，以達成消費者保護法第一
    條所定之立法目的。但論醫療行為，其醫療過程或多或少危險性，治療結果依目
    前醫療知識，仍充滿不確定性。醫師本於專業知識，就病患之病情及身體狀況等
    綜合考量，選擇最適宜之醫療方式進行醫療，若將無過失責任適用於醫療行為，
    醫師為降低危險，將傾向選擇治療副作用較少之醫療方式，捨棄較有利於治癒病
    患卻危險性較高之醫療方式，此一情形自不能達成消費者保護法第一條第一項之
    立法目的甚明。另就病患之角度觀之，雖依常理而言，對自己身體健康之重視，
    會產生風險厭惡之效應，使得病患願以較高甚至不合理之注意成本降低不成比例
    之風險，但純就機率言，因無過失責任制度無法鼓勵潛在被害人提高注意度，過
    失責任制度則可，故兩者相較，在過失責任制度下之病患，有較高比例會提高注
    意度以配合醫療行為。由此益見無過失責任制度適用於醫療行為，對整體醫療品
    質之提昇，未必會有所幫助。
  2.另相較於種類及特性可能無限之消費商品，現代醫療行為就特定疾病之可能治療
    方式，其實相當有限，新型醫療方式之出現亦非一蹴可幾，而在我國之全民健康
    保險制度下，醫療服務不具備轉嫁危險於價格之功能，則藉由價格選擇排除危險
    之市場機能，能否發生於醫療市場，顯有疑問。若藥物控制方式所存在之危險性
    ，經評估仍然高於醫師所能承受者，而醫師無從選擇其他醫療方式時，或改用較
    不適宜但危險較小之醫療行為仍有可能被認為有過失時，醫師將不免選擇降低危
    險至其所能承受之程度，換言之，基於自保之正常心理，醫師將選擇性的對某些
    病患以各種手段不予治療，且此選擇勢將先行排除社會上之弱者，而此類病患又
    恰為最須醫療保護者。此種選擇病患傾向之出現，即為「防禦性醫療」中最重要
    的類型，對以保護消費者權益為最高指導原則之消費者保護法而言，顯然有所違
    背。而醫師為免於訴訟之煩，寧可採取任何消極的、安全的醫療措施，以爭取「
    百分之百」之安全，更盡其所能，採取防禦性醫療，以避免一時疏忽，因未使用
    全部可能之醫療方法，藉以免除無過失責任，醫療手段之採取，不再係為救治病
    人之生命及健康，而在於保護醫療人員安全，此將剝奪其他真正需要醫療服務病
    人之治療機會，延誤救治之時機，增加無謂醫療資源之浪費，誠非病患與社會之
    福。依此所述，醫療行為適用消費者保護法無過失責任制度，反而不能達成該法
    第一條所明定之立法目的。是應以目的性限縮解釋之方式，將醫院及醫師所提供
    之醫療服務排除於消費者保護法適用之範圍之列。
  (三)況醫療法第八十二條第二項於九十三年四月二十八日修正時，業已明定醫療機構
    及其醫事人員因執行業務致生損害於病人，以故意或過失為限，負損害賠償責任
    ，自難認為醫療行為仍可適用消費者保護法之無過失責任規定。而消費者保護法
    第七條修正之立法提案說明亦稱：「為促進醫病和諧及證諸社會對醫療行為有過
    高之道德期待，對有風險之不可預期安全性之醫療行為，不宜以單純之商業消費
    行為視之．．．」。本院認醫療行為與病患之生活安全或衛生固有莫大關係，然
    此要屬醫療衛生相關之法律所必須規範，若有缺失，亦為立法者所應儘速立法，
    或其他社會救助體制（如醫療責任險等）所應保障的範圍，不能強加適用消費者
    保護法之規定，且承前所述，將醫療行為適用於消費者保護法，反而違背該法明
    定之立法目的，是縱依文義解釋認醫療行為適用消費者保護法，亦應用目的性限
    縮方式加以排除。故原告主張依消費者保護法規定，請求被告苗栗醫院負懲罰性
    賠償責任，於法顯無理由。
八、綜上所述，原告庚○○○、丙○○、戊○○、己○○、丁○○依侵權行為之法律
    關係請求被告苗栗醫院、乙○○連帶賠償原告庚○○○一百十三萬七千三百一十
    九元；原告丙○○、戊○○、己○○、丁○○各八十五萬三千八百四十九元，及
    均自起訴狀繕本送達翌日即九十一年十二月二十七日起至清償日止，均按年利率
    百分之五計算之法定遲延利息，均屬於法有據，應予准許，逾此部分之請求，為
    無理由，應予駁回。
九、另本件兩造均陳明願供擔保後，請准宣告假執行或免為假執行，經核原告庚○○○、丙○○、戊○○、己○○、丁○○勝訴部分，合於規定，爰分別酌定相當之
    擔保金額，予以准許。又原告庚○○○、丙○○、戊○○、己○○、丁○○其餘
    之訴，既均經駁回，其該部分假執行之聲請，均因訴之駁回而失所附麗，不應准
    許。
十、本件判決之基礎已臻明確，兩造其餘攻擊防禦方法及舉證，核與判決無影響，爰
    不另一一論述，併此敘明。
十一、據上論結，本件原告之訴為一部有理由，一部無理由，依民事訴訟法第七十九條
    、第八十五條第一項、第二項、第三百九十條第二項、第三百九十二條，判決如
    主文。
中　　　華　　　民　　　國　　九十三　　年　　 十二　 　月　 　十三 　　日
                                  民事庭法　　　官    沈佳宜
正本係照原本作成
如對本判決上訴，須於判決送達後廿日內向本院提出上訴狀
中　　　華　　　民　　　國　　九十三　　年　　 十二  　月　 　 十三 　　日
                                        法院書記官    李惠雯
